臺灣高雄地方法院刑事判決　　　　　　　　　　　　九十三年度交簡上字第一八號
　　上　訴　人　乙○○
　　即　被　告
右上訴人因過失傷害案件，不服臺灣高雄地方法院交通法庭九十二年度交簡字第一六
三○號中華民國九十二年十二月二十三日第一審判決（聲請簡易判決處刑案號：臺灣
高雄地方法院檢察署九十二年度偵續字第一一七號），提起上訴，本院判決如左：
    主  文
原判決撤銷。
乙○○因過失傷害人，處拘役參拾日，如易科罰金，以參佰元折算壹日。
    事  實
一、乙○○未考領有機車駕駛執照，於民國九十一年十一月十八日晚間，騎乘車牌號
    碼ＳＤＶ─○八三號輕型機車，沿高雄市○○路由南往北方向行駛，嗣於同日二
    十三時四十分許，行經和平二路與和平二路四三八號巷口，欲左轉林西街時，本
    應注意『駕駛人駕駛汽車，應遵守道路交通標誌、標線、號誌之指示』、『在劃
    有機車禁行內側車道標誌之同向二車道路段，因機車禁行內側車道，無法於距交
    岔路口三十公尺前換入內側車道，自不得逕行左轉，應採二段式左轉』，而當時
    天候晴，夜間有照明，視距良好，柏油路面乾燥無缺陷，亦無其他障礙物，且依
    其智識、能力亦無不能注意之情事，詎於行經前開路口時，疏未注意及此，貿然
    搶先左轉，適甲○○騎乘車牌號碼ＮＣ九─五三○號重型機車，沿高雄市○○路
    由北往南方向直行而至，因未注意車前狀況，並隨時採取必要之安全措施，閃避
    不及，致甲○○所騎乘之機車車頭撞及乙○○騎乘機車右車身，甲○○因而人車
    倒地，並受有頭部外傷腦震盪、左眼眶裂傷瘀血之傷害。乙○○於肇事後犯罪未
    被發覺之前，在高雄市立民生醫院，主動向處理車禍員警坦承肇事，而願接受裁
    判。
二、案經甲○○訴由臺灣高雄地方法院檢察署檢察官聲請以簡易判決處刑。
    理  由
一、訊據被告乙○○否認有何過失傷害犯行，辯稱：行經高雄市○○○路、和平二路
    四三八巷口時，乃在路口待轉，待林西街號誌顯示綠燈後再行駛，欲左轉林西街
    ，本件車禍係告訴人甲○○闖紅燈所致，伊應無罪等語。經查：
  (一)被告於九十一年十一月十八日晚間，騎乘車牌號碼ＳＤＶ─○八三號輕型機車，
    沿高雄市○○路由南往北方向行駛，嗣於同日二十三時四十分許，行經和平二路
    與和平二路四三八號巷口，欲左轉林西街時，適告訴人甲○○騎乘車牌號碼ＮＣ
    九─五三○號重型機車，沿高雄市○○路由北往南方向直行而至，致告訴人所騎
    乘之機車車頭撞及被告騎乘機車右車身等情，業據被告自白在卷（詳本院九十三
    年二月二十日準備程序筆錄第七頁之不爭執事項），核與告訴人指訴情節相符（
    詳警訊筆錄及歷次檢察官訊問筆錄），並有現場照片、道路交通事故調查報告表
    附偵查卷可參（上開證據，被告均同意可作為證據，詳本院前開準備程序筆錄第
    六頁倒數第六行以下）。是此部分之事實，堪以認定。
  (二)又被告於和平二路、和平二路四三八巷口待轉之事實，固據目擊證人即被告友人
    丙○○於本院證陳略以：被告騎乘機車沿和平路由南向北行駛，當時和平二路係
    綠燈，林西街是紅燈，故不敢直接左轉林西街，乃騎至和平二路右側路旁之郵筒
    附近待停，等林西街燈號轉為綠燈，當時伊騎機車跟在被告後面一、二公尺，目
    睹被告、告訴人機車相撞情形等語（詳本院九十三年三月十八日審判筆錄第十頁
    以下）。然就被告騎乘機車至和平二路、和平二路四三八巷口時，和平二路之
    燈號究竟為何而言：證人丙○○所證，核與被告供陳：伊騎到和平路口時，燈號
    係閃黃燈，要變成紅燈等語不符（詳本院九十三年二月二十日準備程序筆錄第五
    頁倒數第一行），因其二人就同一燈號事實，為不同之陳述，則被告是否待林西
    街燈號轉為綠燈後，再行駛，已非無疑。另參酌道路交通事故調查報告表（附
    警訊卷）、證人於前開調查報告表繪製被告待停地點（即劃○處）及現場照片（
    附原審卷）所示：肇事現場為一不規則交岔路口，路口東南方為和平二路四三八
    巷，路口西方為林西街，和平二路呈南北向，和平二路四三八巷之路面寬度窄於
    林西街，被告係在和平二路右側路旁待停（尚未行駛至和平二路四三八巷口）。
    一般而言，被告行駛至和平二路、和平二路四三八巷口，如欲依規定待轉至林西
    街，當於和平二路四三八巷口待轉，待林西街登號轉為紅燈後，再偏右直行至林
    西街，又豈會於行駛至和平二路四三八巷前，即於和平二路右側路旁待停，如此
    當林西街、和平二路四三八巷口之燈轉轉為綠燈時，不僅易與林西街右側、和平
    二路四三八巷左側行駛中車輛相撞；且被告由該待停區○○○○○街，因機車仍
    行駛在和平二路，而和平二路之燈號為紅燈，亦屬違規闖紅燈。再者，如被告
    確於證人丙○○所指之地點待停，就行車路線而言，因被告係欲轉入林西街左側
    ，則行車軌跡應偏向於林西街左側（即北方），則被告、告訴人機車撞擊點亦應
    近於該處。然觀之被告、告訴人機車相撞後，地面並無刮地痕（詳道路交通事故
    調查報告表），顯見二車係撞擊後直接倒地停止，機車並無因滑行而產生刮地痕
    ，是二車之撞擊點應近於機車倒地處。由於告訴人機車倒地後，其後輪軸心處離
    林西街右側（即南方）道路邊線延長線僅○點二公尺，是被告、告訴人機車撞擊
    點應近於林西街右側（即南方）道路邊線，核與前述正常行車路線不符。職此
    ，基於上開論述，並參以(1)被告、證人丙○○均於警訊時稱：渠沿和平二路南向
    北慢車道左轉林西街，向西行駛等語【詳九十一年十一月十九日交通事故談話紀
    錄表（詳警訊卷），被告不爭執上開談話紀錄證據能力（詳本院九十三年二月二
    十日準備程序筆錄第六頁）】，並未敘及待轉之事實；(2)證人即處理車禍員警丁○○於原審證陳：製作筆錄時，被告意識清醒，並於被告自由意志下紀錄，製作
    談話筆錄時，被告、證人丙○○均表示係沿和平二路南向北直接左轉林西街，並
    未待轉等語（詳原審九十二年九月二十五日訊問筆錄）；(3)因被告係直接左轉林
    西街，而被告亦沿和平路由北向南直行而至，顯見肇事當時，和平二路燈號應屬
    綠燈甚明，二車方欲穿越和平二路、林西街、和平二路四三八巷之交岔路口。從
    而，被告、證人丙○○前開所陳，應與事實不符。
  (三)按『駕駛人駕駛汽車，應遵守道路交通標誌、標線、號誌之指示』、『汽車行駛
    至交岔路口，在同向二車道道路，欲左轉彎時，應距交岔路口三○公尺前換入內
    側車道或左轉車道』，道路交通安全規則第九十條前段、第一百零二條第一項第
    五款後段分別定有明文。本件觀之現場照片（詳原審卷），和平二路南向北外側
    車道上方，設有『機車禁行內側車道』標誌，是被告騎乘機車經該路段，因機車
    禁行內側車道，無法依道路交通安全規則第一百零二條第一項第五款後段規定，
    於距交岔路口三十公尺前換入內側車道，自不得逕行左轉，應採二段式左轉，於
    和平二路四三八巷口待轉，當林西街燈號轉為綠燈後，再偏右直行至林西街甚明
    。從而，證人丁○○於本院證陳：該路段可直接左轉等語（詳本院九十三年三月
    十八日判筆錄）；公訴人認定過失之基礎，均有誤會。而被告雖未考領有機車駛
    執照（詳本院九十三年二月二十日準備程序筆錄第二頁第八行以下），但其學歷
    為國中畢業（詳九十一年十二月十一日警訊筆錄），應瞭解上開標誌文字意義，
    且亦為其應注意並能注意之義務，則其駕車行經上開交岔路口時，當注意不得逕
    行左轉，而當時天候晴，夜間有照明，視距良好，柏油路面乾燥無缺陷，亦無其
    他障礙物，此有前開道路交通事故調查報告表可佐，而依被告智識、能力亦無不
    能注意之情事，詎於行經該交岔路口，疏未注意採二段式左轉，貿然搶先左轉，
    致與告訴人發生車禍，被告駕駛行為顯有過失，灼然至明。又告訴人確因本件車
    禍受有並受有頭部外傷腦震盪、、左眼眶裂傷瘀血之傷害，有高雄市立民生醫院
    九十一年十一月二十六日高市民醫診字第○九七四九號診斷證明書附偵查卷可參
    （被告同意可作為證據使用，詳本院前開準備程序筆錄第六頁第八行以下），是
    被告過失犯行與告訴人所受傷害間，顯有相當因果關係。至告訴人行經該路段，
    雖亦有『汽車行駛時，駕駛人應注意車前狀況，並隨時採取必要之安全措施』（
    即道路交通安全規則第九十四條第三項）之過失，但仍無法解免被告過失傷害之
    責。
  (四)再者，高雄市政府交通局車輛行車事故鑑定委員會、高雄市車輛行車事故覆議鑑
    定委員會鑑定結果均認為：如被告機車於路口待轉後往西行駛，就兩車行向、
    路線與號誌運轉時序而言，肇事時僅能一方紅燈或綠燈，則被告與告訴人雙方號
    誌各執一詞，無法認定惟如被告機車循和平二路南向北行駛至路口直接左轉林
    西街，則被告機車轉彎車未讓直行車先行，為本案肇事原因，而告訴人機車無肇
    事原因，固有該鑑定委員會九十二年九月四日高市車鑑字第○九二○○○四六三
    二號函及高雄市政府九十二年十月三十一日高市府交三字第○九二○○五九六九
    五號函參照。惟上開鑑定意見漏未審酌【和平二路南向北外側車道上方，設有『
    機車禁行內側車道』標誌】之事實，致鑑定基礎有異，且未審究告訴人亦有『駕
    駛人應注意車前狀況，並隨時採取必要之安全措施』之過失，故為本院所不採。
  (五)從而，本件事證明確，被告過失傷害犯行堪以認定。
二、核被告所為，係犯刑法第二百八十四條第一項前段之過失傷害罪。又被告肇事後
    犯罪未被發覺之前，主動在民生醫院向現場處理車禍員警坦承肇事，並願接受裁
    判等情，業據證人丁○○於本院證陳明確（詳本院九十三年三月十八日審判筆錄
    第九頁第一行以下）。是被告業已符合自首之要件，應依刑法第六十二條前段規
    定，減輕其刑。另被告無駕駛執照駕駛機車因而致告訴人受傷，應依道路交通管
    理處罰條例第八十六條第一項之規定加重其刑，爰先加而後減。
三、原審認被告罪證明確，予以論罪科刑，固非無見，惟(一)原審未審究被告符合自首
    之事實，尚有未洽；(二)和平二路南向北外側車道上方，設有『機車禁行內側車道
    』標誌，是被告騎乘機車經該路段，因機車禁行內側車道，無法依道路交通安全
    規則第一百零二條第一項第五款後段規定，於距交岔路口三十公尺前換入內側車
    道，自不得逕行左轉，應採二段式左轉，於和平二路四三八巷口待轉，於林西街
    燈號轉為綠燈後，再偏右直行至林西街甚明，原審未參酌該事實，致認定過失基
    礎有異，採用高雄市建設局車輛行車事故鑑定委員會、高雄市車輛行車事故覆議
    鑑定委員會鑑定意見，亦有誤會。被告否認犯行而提起上訴，指摘原判決不當，
    顯無理由，惟原判決既有可議之處，自應由本院予以撤銷改判。爰審酌被告疏未
    注意禮讓採二段式左轉而肇事，行為自有可議之處，並參以其前未有前科紀錄，
    有臺灣高雄地方法院檢察署刑案資料查註紀錄表及臺灣高等法院被告全國前案紀
    錄表各一份在卷可參，素行尚稱良好，及本件告訴人亦有過失，告訴人所受傷害
    非重、本件尚未達成和解，及被告所受傷害，告訴人亦應負責等一切情狀，量處
    如主文所示之刑，並諭知易科罰金之折算標準。
據上論斷，應依刑事訴訟法第四百五十五條之一第三項、第三百六十九條第一項前段
、第三百六十四條、第二百九十九條第一項前段，刑法第二百八十四條第一項前段、
第六十二條前段、第四十一條第一項前段，道路交通管理處罰條例第八十六條第一項
，罰金罰鍰提高標準條例第一條前段、第二條，判決如主文。
中      華      民      國    九十三    年      三      月    三十      日
                                  臺灣高雄地方法院交通法庭
                                      審判長法  官  林水城
                                            法  官  陳銘珠
                                            法  官  方百正
右正本證明與原本無異。
不得上訴。
                                            書記官  張金蘭
中    華    民    國      九十三      年      三      月    三十一      日
附錄本判決論罪科刑法條全文：
刑法第二百八十四條第一項前段。
因過失傷害人者，處六月以下有期徒刑、拘役或五百元以下罰金。致重傷者，處一年
以下有期徒刑、拘役或五百元下罰金。
